【裁判字號】    98,交聲,260
【裁判日期】    981130
【裁判案由】    違反道路交通管理處罰條例聲明異議
【裁判全文】
臺灣花蓮地方法院交通事件裁定         98年度交聲字第260號
原處分機關  交通部公路總局臺北區監理所花蓮監理站
異  議  人  北運交通股份有限公司
即受處分人  統一編號：0000.
法定代理人  甲○○
上列異議人即受處分人因違反道路交通管理處罰條例聲明異議案
件，對於交通部公路總局台北區監理所花蓮監理站於中華民國98
年8月3日所為之處分（花監違字第裁44-P00000000號）聲明異議
，本院裁定如下：
    主  文
原處分撤銷。
北運交通股份有限公司不罰。
    理  由
一、原處分意旨略以：異議人即受處分人北運交通股份有限公司
    所有車牌號碼 747-AK號營業貨運曳引車於民國98年6月16日
    19時 20分許在花蓮縣吉安鄉○○路459號，經警舉發『汽車
    裝載貨物超過核定之重量』違規，原處分機關調查後，認異
    議人上開違規情節屬實，於98年8月3日依道路交通管理處罰
    條例第29條之2第3項規定，裁處異議人罰鍰新臺幣1萬7千元。
二、異議意旨略以：(1)為何執法單位不針對損壞部分作合理裁罰
    卻以超載重判。(2)第四輪僅靠電路器在操作，車輛行進間若
    損壞，駕駛確實無法在第一時間察覺，本案絕無故意違法之
    途。(3)本案貨重46.76噸，該車可載貨 47.3噸，駕駛並無惡
    性超載之跡象，因此本案有輕罪重罰之覺云云。
三、按道路交通管理處罰條例第 29條之2第1項、第3項規定：「
    汽車裝載貨物超過核定之總重量、總聯結重量者，處汽車所
    有人罰鍰，並記汽車違規紀錄一次，其應歸責於汽車駕駛人
    時，除依第三項規定處汽車駕駛人罰鍰及依第六十三條第一
    項第二款規定記點外，並記該汽車違規紀錄一次。」、「有
    前二項規定之情形者，應責令改正或當場禁止通行，並處新
    臺幣一萬元罰鍰，超載十公噸以下者，以總超載部分，每一
    公噸加罰新臺幣一千元；超載逾十公噸至二十公噸以下者，
    以總超載部分，每一公噸加罰新臺幣二千元；超載逾二十公
    噸至三十公噸以下者，以總超載部分，每一公噸加罰新臺幣
    三千元；超載逾三十公噸者，以總超載部分，每一公噸加罰
    新臺幣五千元。未滿一公噸以一公噸計算。」，再違反道路
    交通管理事件統一裁罰基準及處理細則第 12條第1項第13款
    規定：「行為人有下列情形之一，而未嚴重危害交通安全、
    秩序或發生交通事故，且情節輕微，以不舉發為適當者，交
    通勤務警察或依法令執行交通稽查任務人員得對其施以勸導
    ，免予舉發：十三、駕駛汽車裝載貨物超過核定之總重量或
    總聯結重量，未逾百分之十。」
四、經查：
  (一)系爭曳引車核定之總重為43公噸，此有汽車新領牌照登記書
    、拖車新領牌登記書各 1份在卷可稽，依前揭法條規定，自
    應以前揭核定之總重為計算裝載貨物是否超重之依據。至本
    案聲明異議案件移送書意見欄第五點之本站意見：按 95年5
    月30日交路字第0950033500號函釋以：『有關裝置雙軸以上
    輪組載重車輛，於行駛中將軸組部分車軸空之執法認定乙節
    ，經本部公路總局匯徵相關單位意見，建議採行駛車輛落地
    軸數及其荷重』...經查異議公司駕駛747-AK曳引車牽引92-
    KF半拖車，於行駛中因第四軸未著地，依前述規定，應以後
    雙軸半拖車為荷重標準，故依道路交通安全規則附件11，後
    雙軸半拖車之荷重為40公噸，爰此，本案之裁決應無不合云
    云。其裁決依據，均以軸組荷重作為是否超載之認定標準，
    與前揭法律規定內容不符，為本院所不採。
  (二)依違反道路交通管理事件統一裁罰基準及處理細則第12條第
    1項第 13款規定，駕駛汽車裝載貨物超過核定之總重量或總
    聯結重量，未逾百分之十，而未嚴重危害交通安全、秩序或
    發生交通事故，且情節輕微，以不舉發為適當者，交通勤務
    警察或依法令執行交通稽查任務人員得對其施以勸導，免予
    舉發。查系爭曳引車經核定之總重為43公噸之事實，已見前
    述，是其寬限值10%為4.3公噸，即系爭曳引車於裝載貨物未
    逾47.3公噸之情形，超重尚在寬限值之內。而系爭曳引車經
    舉發員警過磅後，秤得總重 46.76公噸之事實，有花蓮縣警
    察局花警交字第 P00000000號舉發違反道路交通管理事件通
    知單在卷可查，是系爭曳引車裝載貨物雖超過核定之總重，
    然尚在前揭寬限值範圍之內。另參上述異議人異議意旨(2)第
    四輪僅靠電路器在操作，車輛行進間若損壞，駕駛確實無法
    在第一時間察覺，本案絕無故意違法之途(3)本案貨重 46.76
    噸，該車可載貨47.3噸，駕駛並無惡性超載之跡象，因此本
    案有輕罪重罰之覺云云。應認系爭曳引車裝載貨物超重之違
    規情節尚屬輕微，且未嚴重危害交通安全、秩序或發生交通
    事故，自得給予10%之寬限。
五、綜上所述，本件異議人所有車牌號碼747-AK號營業貨運曳引
    車是否裝載貨物超重，應以核定之總重為認定依據，系爭曳
    引車於上揭時地雖載重超過核定總重之43公噸，然超重範圍
    未逾 10%，且違規情節輕微，得依違反道路交通管理事件統
    一裁罰基準及處理細則第 12條第1項第13款規定予以寬限等
    情，本件不應予以裁罰。原處分機關未予詳查，而為上開裁
    決，自有未洽，應將原處分撤銷，改諭知異議人不罰，以資
    適法。
五、依道路交通案件處理辦法第20條前段，裁定如主文。
中    華    民    國    98    年    11    月    30    日
                  交通法庭      法  官  沈培錚
上列正本證明與原本無異。
如對本裁定不服，應於送達後 5日內，向本院提出抗告狀（應抄
附繕本）。
中    華    民    國    98    年    11    月    30    日
                                書記官

司法院資訊處製作；財團法人民間司法改革基金會備份。
